臺北高等行政法院判決　　　　　　　　　　　　　　　九十年度訴字第六一二八號
　　　　　　　　　　　　　　　.
　　原　　　告　甲○○
　　訴訟代理人　戊○○
　　被　　　告　財政部
　　代　表　人　李庸三部長）.
　　訴訟代理人　乙　○
　　　　　　　　丁○○
　　　　　　　　丙○○
右當事人間因限制出境事件，原告不服行政院中華民國九十年八月二十七日台九十訴
字第○四二一四三號訴願決定，提起行政訴訟。本院判決如左：
　　主  文
原告之訴駁回。
訴訟費用由原告負擔。
　　事  實
一、事實概要：緣原告為碧昌有限公司（以下簡稱碧昌公司）負責人，該公司欠繳已
    確定之八十八年三月至六月營業稅、滯納金、滯納利息及罰鍰計新台幣（下同）
    六、○一三、五九六元，經臺北市稅捐稽徵處以其欠繳稅款已達限制欠稅人或欠
    稅營利事業負責人出境實施辦法第二條第一項限制營利事業負責人出境金額標準
    ，報由被告以九十年四月三十日台財稅字第○九○○○二四四○九號函請內政部
    警政署入出境管理局限制原告出境，該局並據以九十年五月四日（九○）境愛岑
    字第五五一九○號函禁止原告出國。原告不服，提起訴願，遭決定駁回，遂提起
    本件行政訴訟。
二、兩造聲明：
　　(一)原告聲明：訴願決定及原處分均應撤銷。
　　(二)被告聲明：駁回原告之訴。
三、兩造之爭點：被告以原告欠繳稅款已達限制欠稅人或欠稅營利事業負責人出境實
    施辦法第二條第一項限制營利事業負責人出境金額標準，函請內政部警政署入出
    境管理局限制原告出境，是否適法？
　　(一)原告主張之理由：
    　原告本是碧昌有限公司登記代理人，由於轉營他業，於民國八十七年間經友人
　　　仲介而將該公司轉讓給予第三人，而第三人竟然違約、背信，不法取得公司證
　　　件，並盜用發票，實乃是不爭的事實，因而產生本件訟端，遺憾之至。況且本
　　　件原告始終未接奉臺北市稅捐稽徵處士林分處繳納書據，因而無從依法提出申
　　　請復查或提出訴願，卻無端奉接內政部警政署入出境管理局限制出境令函，令
      人訝異。本件由於臺北市稅捐稽徵處士林分處未依合法程序送達繳款書，造成
      原告無法據理力爭，提出復查及訴願，合法權益受損甚鉅，原處分及訴願決定
      就前述未詳加審慎詳查，遽行決定訴願駁回，顯非適法，實難令人甘服。
  (二)被告主張之理由：
　  1.按「納稅義務人欠繳應納稅捐達一定金額者，得由司法機關或財政部，函請內
　　  政部入出境管理局，限制其出境；其為營利事業者，得限制其負責人出境。但
　　  其已提供相當擔保者，應解除其限制。其實施辦法，由行政院定之。」及「滯
　　  納金、利息、滯報金、怠報金、短估金及罰鍰等，除本法另有規定者外，準用
　　  本法有關稅捐之規定。」分別為稅捐稽徵法第二十四條第三項及第四十九條前
　　  段所明定。「在中華民國境內居住之個人或在中華民國境內之營利事業，其已
　　  確定之應納稅捐或關稅逾法定期限尚未繳納，其欠繳稅款及已確定之罰鍰單計
　　  或合計，個人在新臺幣五十萬元以上，營利事業在新臺幣一百萬元以上者，由
　　  稅捐稽徵機關或海關報請財政部函請內政部入出境管理局限制該欠稅人或欠稅
　　  營利事業負責人出境。」為限制欠稅人或欠稅營利事業負責人出境辦法第二條
　　  第一項所明定。次查稽徵機關依規定報請限制營利事業負責人出境時，應以依
　　法得代表該營利事業之法定代理人為限，所謂「依法得代表該營利事業之法定
　　代理人」，係指依公司法規定，經經濟部發給執照上所記載之公司負責人，前
　　經被告八十三年九月二十二日台財稅第八三○四三二○二七號函釋在案。
　　2.查原告係碧昌公司負責人，該公司欠繳已確定之八十八年三月至六月營業稅、
　　　滯納金、滯納利息及罰鍰計六、○一三、五九六元，經臺北市稅捐稽徵處以其
　　　欠繳稅款已達限制欠稅人或欠稅營利事業負責人出境實施辦法第二條第一項限
　　　制營利事業負責人出境金額標準，乃依稅捐稽徵法第二十四條第三項規定函報
　　　經被告以九十年四月三十日台財稅字第○九○○○二四四○九號函轉內政部警
　　　政署入出境管理局限制原告出境，揆諸首揭規定，尚無不合。
　　3.原告訴稱略以，其本是碧昌公司登記代理人由於轉營他業，於八十七年間經友
　　　人仲介而將碧昌公司轉讓予第三人，而第三人竟然違約、背信、不法取得公司
　　　證件，並盜用發票，實仍是不爭的事實因而產生本件訟端，遺憾之至，況且本
　　　件原告始終未接奉臺北市稅捐稽徵處士林分處繳納書據，因而無法提出申請復
　　　查或訴願等語，資為爭議。查原告係碧昌公司負責人，所稱八十七年間有意將
　　　公司移轉他人經營，惟依稅籍資料記載並無變更或移轉之紀錄，迄至八十八年
　　　五月一日通報擅自歇業，該公司指控遭第三人違約、背信、不法取得該公司證
　　　件並盜開發票，並已訴請法院提起刑事訴訟中，在未經法院判決確定前，核難
　　　為本案之論據。次查碧昌公司八十九年○四期營業稅及八十九年○一期營業稅
　　　罰鍰已分別於八十九年四月十一日及八月三日以雙掛號郵件寄送，由其女兒代
　　　收在案（見台北市稅捐稽徵處卷附送達書）。所訴核無可採。
　　4.綜上論述，原處分及訴願決定並無違誤，請准如訴之聲明判決，以維稅政。
　　理  由
一、按「納稅義務人欠繳應納稅捐達一定金額者，得由司法機關或財政部，函請內政
    部入出境管理局，限制其出境；其為營利事業者，得限制其負責人出境。但其己
    提供相當擔保者，應解除其限制。其實施辦法，由行政院定之。」、「滯納金、
    利息、滯報金、怠報金、短估金及罰鍰等，除本法另有規定者外，準用本法有關
    稅捐之規定。」稅捐稽徵法第二十四條第三項及第四十九條前段分別定有明文。
    次按「在中華民國境內居住之個人或在中華民國境內之營利事業，其已確定之應
    納稅捐或關稅逾法定期限尚未繳納，其欠繳稅款及已確定之罰鍰單計或合計，個
    人在新臺幣五十萬元以上，營利事業在新臺幣一百萬元以上者，由稅捐稽徵機關
    或海關報請財政部函請內政部入出境管理局限制該欠稅人或欠稅營利事業負責人
    出境。」復為限制欠稅人或欠稅營利事業負責人出境辦法第二條第一項所明定。
    又「稽徵機關依規定報請限制營利事業負責人出境時，依本部六十八年七月十八
    日台財稅第三四九二七號函釋，應以依法得代表該營利事業之法定代理人為限，
    所謂『依法得代表該營利事業之法定代理人』，係指依公司法規定，經經濟部發
    給執照上所記載之公司負責人」亦為財政部八十三年九月二十二日台財稅第八三
    ○四三二○二七號函釋在案。
二、本件被告以原告係碧昌公司負責人，碧昌公司欠繳已確定之八十八年三月至六月
    營業稅、滯納金、滯納利息及罰鍰計六、○一三、五九六元，經臺北市稅捐稽徵
    處以其欠繳稅款已達限制欠稅人或欠稅營利事業負責人出境實施辦法第二條第一
    項限制營利事業負責人出境金額標準，報由被告以九十年四月三十日台財稅字第
    ○九○○○二四四○九號函請內政部警政署入出境管理局限制原告出境，該局並
    據以九十年五月四日（九○）境愛岑字第五五一九○號函禁止原告出國等情，有
    上開函影本及訴願決定書等附卷可稽，且為兩造所不爭執，堪信為真實。
三、查原告為碧昌公司登記負責人，有台北市稅捐稽徵處公司登記資料附於原處分卷
    可稽，該碧昌公司欠繳八十八年三月至六月已確定之營業稅、滯納金、滯納利息
    及罰鍰計六、○一三、五九六元，有限制出境案件戶籍資料及欠稅情形、欠稅明
    細表影本附原處分卷可憑，該公司欠稅及罰鍰總額已逾一百萬元，台北市稅捐稽
    徵處報由財政部以九十年四月三十日台財稅字第○九○○○二四四○九號函請內
    政部警政署入出境管理局限制原告出境，揆諸前揭說明，要無不合。
四、原告主張八十七年十二月業將碧昌公司轉讓第三人，該第三人竟然違約、背信、
    不法取得公司證件，並盜用發票，實仍是不爭的事實因而產生本件訟端云云；但
    查原告係碧昌公司負責人，所稱八十七年十二月間有意將公司移轉他人經營，惟
    依稅籍資料記載，迄至八十八年五月一日通報擅自歇業，並無變更或移轉之紀錄
    ，原告所指該公司指控遭第三人違約、背信、不法取得該公司證件並盜開發票一
    節，據所提臺灣士林地方法院檢察署通緝書所載，該被告許應時係經檢察官傳拘
    無著而為通緝，全案既未經起訴、判決確定，原告要難辭其為碧昌公司負責人之
    職責，揆諸前揭說明，被告以原告為碧昌公司負責人之身分，因碧昌公司已確定
    欠稅及罰鍰已逾一百萬元，而通報限制出境，於法有據，原告此項主張，尚不足
    採。
五、原告主張始終未接奉臺北市稅捐稽徵處士林分處繳納書據，因而無法提出申請復
    查或訴願云云；但查，查碧昌公司八十九年○四期營業稅及八十九年○一期營業
    稅罰鍰已分別於八十九年四月十一日及八月三日以雙掛號郵件寄送，由其女兒代
    收在案，有掛號郵件收件回執附原處分卷可證，原告此項主張，顯屬無據。
六、綜合上述，原告既為碧昌公司負責人，因該公司八十八年三月至六月欠稅及罰鍰
    金額高達六、○一三、五九六元，被告依臺北市稅捐稽徵處呈報，依限制欠稅人
    或欠稅營利事業負責人出境實施辦法第二條第一項規定，函請內政部警政署入出
    境管理局限制原告出境，並無不合，訴願決定予以維持，亦無違誤，原告仍執前
    詞，訴請撤銷，為無理由，應予駁回。
據上論結，本件原告之訴為無理由，爰依行政訴訟法第九十八條第三項前段，判決如
主文。
中　　　華　　　民　　　國　　九十一　　年　　 十一 　　月　　　七　　　日
               臺 北 高 等 行 政 法 院    第 六 庭
                           審 判 長 法  官　 林 樹 埔
                                    法  官　 曹 瑞 卿
                                    法  官　 闕 銘 富
右為正本係照原本作成。
如不服本判決，應於送達後二十日內，向本院提出上訴狀並表明上訴理由，如於本判
決宣示後送達前提起上訴者，應於判決送達後二十日內補提上訴理由書（須按他造人
數附繕本）。
中　　　華　　　民　　　國　　九十一　　年　　 十一 　　月　　　七　　　日
                                    書記官   吳 芳 靜
